【裁判字號】    99,訴,3278
【裁判日期】    991229
【裁判案由】    違反槍砲彈藥刀械管制條例
【裁判全文】
臺灣臺中地方法院刑事判決              99年度訴字第3278號
公  訴  人  臺灣臺中地方法院檢察署檢察官
被      告  王俊龍
指定辯護人  本院公設辯護人  蔡育萍
上列被告因違反槍砲彈藥刀械管制條例案件，經檢察官提起公訴
（99年度偵字第5661號），本院判決如下：
    主    文
王俊龍未經許可，持有可發射子彈具有殺傷力之改造手槍，累犯
，處有期徒刑貳年，併科罰金新臺幣伍萬元，罰金如易服勞役，
以新臺幣壹仟元折算壹日。扣案之仿BERETTA廠M9型半自動手槍
製造之槍枝換裝土造金屬槍管及土造金屬滑套而成之改造手槍（
含彈匣）壹支（槍枝管制編號：0000000000）、仿BERETTA廠半
自動手槍製造之槍枝換裝土造金屬槍管及土造金屬滑套而成之改
造手槍（含彈匣）壹支（槍枝管制編號：0000000000）均沒收。
    犯罪事實
一、王俊龍前因常業竊盜罪，經本院於民國90年9月18日以90年
    度訴字第690號判處有期徒刑3年，經臺灣高等法院臺中分院
    於90年12月25日以90年度上訴字第1945號判決駁回上訴確定
    ，於96年1月29日入監執行，於98年5月14日因縮短刑期假釋
    出監，甫於98年11月12日假釋期滿未經撤銷以有期徒刑執行
    完畢論，猶不知悔改。
二、王俊龍明知槍砲彈藥刀械管制條例所列管之改造手槍，非經
    中央主管機管許可，不得非法持有，竟於98年11月26日15時
    許，在（臺中縣市合併前之）臺中縣龍井鄉○○路129巷32
    號地下室停車場，受託清運廢棄物時，拾獲以透明塑膠袋包
    裹之具有殺傷力之仿BE RETTA廠M9型半自動手槍製造之槍枝
    換裝土造金屬槍管及土造金屬滑套而成之改造手槍（含彈匣
    ）1支（槍枝管制編號：0000000000）、仿BERETTA廠半自動
    手槍製造之槍枝換裝土造金屬槍管及土造金屬滑套而成之改
    造手槍（含彈匣）1支（槍枝管制編號：0000000000），俟
    於99年2月16日開啟該塑膠袋確認內容物為改造手槍後，王
    俊龍即未經許可，擅自將前開改造手槍，藏放在臺中市○○
    區○○路中泰巷16號其現居所房間內，而非法持有之。嗣於
    99年3月2日15時15分許，王俊龍將前開改造手槍放置於背包
    內，攜帶外出，而於同日17時許，在臺中市○○區○○路2
    段109號「麥當勞速食店」前，因形跡可疑，為警盤查，因
    而查獲上情，並當場自其隨身背包內扣得前開改造手槍（含
    彈匣）2支。
三、案經臺中市警察局移送臺灣臺中地方法院檢察署檢察官偵查
    起訴。
    理    由
一、證據能力部分：
（一）按被告以外之人於審判外之言詞或書面陳述，除法律有規
      定者外，不得作為證據，為刑事訴訟法第159條第1項定有
      明文。其立法本旨係以證人於審判外之言詞或書面陳述，
      屬於傳聞證據，此項證據，當事人無從直接對於原供述者
      加以詰問，以擔保其真實性，法院亦無從直接接觸證人而
      審酌其證言之憑信性，違背直接審理及言詞審理之原則，
      除具有必要性及信用性情況之除外者外，原則上不認其有
      許容性，自不具證據能力；至所謂具有必要性及信用性情
      況者，例如刑事訴訟法第159條之1至第159條之5及第206
      條等情形，仍例外認其有證據能力。
   1、按現行刑事訴訟法關於「鑑定」之規定，除選任自然人充
      當鑑定人外，另設有囑託機關鑑定制度。依同法第198條
      、第208條之規定，不論鑑定人或鑑定機關、團體，固均
      應由法院、審判長、受命法官或檢察官視具體個案之需要
      而為選任、囑託，並依第206條之規定，提出言詞或書面
      報告，始符合同法第159 條第1項所定得作為證據之「法
      律有規定」之情形。否則所為之鑑定，仍屬傳聞證據。然
      於司法警察機關調查中之案件，為因應實務上，或因量大
      、或有急迫之現實需求，併例行性當然有鑑定之必要者，
      例如毒品之種類與成分、尿液之毒品反應，或者槍彈有無
      殺傷力等鑑定，基於檢察一體原則，得由該管檢察長對於
      轄區內之案件，以事前概括選任鑑定人或囑託鑑定機關、
      團體之方式，俾便轄區內之司法警察官、司法警察對於調
      查中之此類案件，得即時送請先前已選任之鑑定人或囑託
      之鑑定機關、團體實施鑑定，以求時效（法務部92年9月1
      日法檢字第0920035083號函參照，刊載於法務部公報第31
      2期）。此種由司法警察官、司法警察依檢察官所概括選
      任之鑑定人或囑託鑑定機關、團體所為之鑑定結果，與檢
      察官選任或囑託為鑑定者，性質上並無差異，同具有證據
      能力。卷附之內政部警政署刑事警察局99年3月17日刑鑑
      字第0990031929號鑑驗書，係屬檢察機關概括授權司法警
      察（官）送請鑑定機關實施鑑定，本院並審酌該鑑定機關
      基於其專業職能及經驗所為之鑑驗，做成書面紀錄，其信
      憑性已具相當之擔保，且鑑定過程亦核無何違法或不當之
      情事，揆諸前開說明，自可做為證據。
   2、再按被告以外之人（包括證人、鑑定人、告訴人、被害人
      及共同被告等）於審判外之陳述，雖不符刑事訴訟法第15
      9條之1至之4等之規定，而經當事人於審判程序同意作為
      證據，法院審酌該言詞陳述或書面陳述作成時之情況，認
      為適當者，亦得為證據；當事人、代理人或辯護人於法院
      調查證據時，知有刑事訴訟法第159條第1項不得為證據之
      情形，而未於言詞辯論終結前聲明異議者，視為有前項之
      同意，同法第159條之5定有明文。立法意旨在於傳聞證據
      未經當事人之反對詰問予以核實，原則上先予排除。惟若
      當事人已放棄反對詰問權，於審判程序中表明同意該等傳
      聞證據可作為證據；或於言詞辯論終結前未聲明異議，基
      於尊重當事人對傳聞證據之處分權，及證據資料愈豐富，
      愈有助於真實發見之理念，且強化言詞辯論主義，使訴訟
      程序得以順暢進行，上開傳聞證據亦均具有證據能力。查
      附卷之臺中市警察局刑警大隊偵一隊偵查佐陳文郁於99年
      3月3日所製作之職務報告書、臺中市警察局刑警大隊搜索
      扣押筆錄、扣押物品目錄表、臺中市警察局槍枝初步檢視
      報告表、臺中市警察局鑑識課槍枝初鑑相片、現場照片、
      複查照片等，係被告以外之人於審判外之書面陳述，查無
      符合刑事訴訟法第159條之1至之4之情形，然其內容業經
      本院審理時予以提示並告以要旨，並經檢察官、被告及其
      辯護人表示意見，當事人已知上述證據乃傳聞證據，然均
      未於言詞辯論終結前，對之內容表示異議，依上開規定，
      已擬制同意其有證據能力，本院審酌認為以之作為本案之
      證據亦屬適當，而有證據能力。
   3、扣案之改造手槍（含彈匣）2支（槍枝管制編號：0000000
      000、0000000000），係被告因形跡可疑，為警盤查，經
      徵得被告之同意，在其隨身背包內查扣之物，是警察既經
      被告同意始進行搜索、扣押，其取得之過程及手段並無何
      違法或不當之情事，且經本院依據法定程序進行證據之調
      查，自得為證據。
二、訊據被告王俊龍對於前揭時地，持有具有殺傷力之改造手槍
    之情，業經坦認屬實，核與證人李嘉賢、呂華衫於偵查中之
    證述內容（參照偵查卷第29至33頁）相符，並有臺中市警察
    局刑警大隊偵一隊偵查佐陳文郁於99年3月3日所製作之職務
    報告書1份（參照警卷第1頁）、臺中市警察局刑警大隊搜索
    扣押筆錄1份（參照警卷第5至7頁）、扣押物品目錄表（參
    照警卷第9頁）、臺中市警察局槍枝初步檢視報告表1份（參
    照警卷第15至16頁）、臺中市警察局鑑識課槍枝初鑑相片8
    張（參照警卷第17至20頁）、現場照片25張（參照警卷第25
    至37頁）、複查照片4張（參照偵查卷第44至45頁）等在卷
    可稽，並有扣案之改造手槍2支為證，而扣案之槍枝2支，經
    囑託內政部警政署刑事警察局鑑定結果，其中送鑑PIETRO B
    ERETTA義大利制式90手槍1把含彈匣1枝（槍枝管制編號：00
    00000000），認係改造手槍，由仿BERETTA廠M9型半自動手
    槍製造之槍枝，換裝土造金屬槍管及土造金屬滑套而成，擊
    發功能正常，可供擊發適用子彈使用，認具殺傷力；又送鑑
    P.BERETTA90制式手槍1把含彈匣1枝（槍枝管制編號：00000
    00000），認係改造手槍，由仿BERETTA廠半自動手槍製造之
    槍枝，換裝土造金屬槍管及土造金屬滑套而成，擊發功能正
    常，可供擊發適用子彈使用，認具殺傷力，此有內政部警政
    署刑事警察局99年3月17日刑鑑字第0990031929號鑑驗書（
    參照偵查卷第13至14頁）在卷為憑，被告自白供述與現有事
    證相符，應堪置信。本件事證已臻明確，被告犯行，洵堪認
    定。
三、核被告所為，係犯槍砲彈藥刀械管制條例第8條第4項之未經
    許可持有可發射子彈具有殺傷力之改造手槍罪。被告同時持
    有2支改造手槍之行為，係一行為觸犯數罪名之想像競合犯
    ，為裁判上一罪之關係，應依刑法第55條之規定，以一罪論
    。查：被告前因常業竊盜罪，經本院於90年9月18日以90年
    度訴字第690號判處有期徒刑3年，經臺灣高等法院臺中分院
    於90年12月25日以90年度上訴字第1945號判決駁回上訴確定
    於96年1月29日入監執行，於98年5月14日因縮短刑期假釋出
    監，甫於98年11月12日假釋期滿未經撤銷以有期徒刑執行完
    畢論等情，此有臺灣高等法院被告前案紀錄表在卷為憑，被
    告前受有期徒刑之執行完畢後，5年以內故意再犯本件有期
    徒刑以上之罪，為累犯，應依刑法第47條第1項之規定，加
    重其刑。按犯罪之情狀顯可憫恕，認科以最低度刑仍顯過重
    者，得酌量減輕其刑，刑法第59條定有明文。本件被告於從
    事廢棄物回收分類時，發現扣案之改造手槍2支，隨即將之
    藏放於住處房間內而持有之，該扣案之改造手槍內並無子彈
    ，尚無立即危險性，且被告從未持以犯罪，亦無實質之危害
    發生，而槍砲彈藥刀械管制條例第8條第4項之持有改造手槍
    罪其法定刑為「3年以上10年以下有期徒刑」，被告雖有不
    良前科紀錄，然於前案假釋出監後迄今均無其他犯案之紀錄
    ，被告本身亦有從事正當之工作，犯罪後，亦均坦承犯行，
    認為法重情輕，如科以法定最低度刑仍嫌過重，爰依刑法第
    59條之規定，予以酌減其刑，並先加後減之。爰審酌被告於
    從事廢棄物清除回收分類工作時，撿拾到具有殺傷力之改造
    手槍，不思主動向警方報繳，竟未經許可，擅自非法持有，
    並放置於隨身背包內攜帶外出而為警查獲，被告非法持有手
    槍之行為，對社會治安及民眾安全有潛在之危險性，其行誠
    屬可議，惟因被告犯罪後，業經坦承全部犯行，已有悔改之
    意，犯後態度良好，考量被告非法持有之改造手槍並無配備
    子彈，尚無立即之危害，且被告並未持以犯罪等一切情狀，
    認為公訴檢察官具體求處有期徒刑3年6月之刑度，稍嫌過重
    ，爰量處如主文之刑，並就罰金刑部分併予諭知易服勞役之
    折算標準，以示懲儆。
四、扣案之仿BERETTA廠M9型半自動手槍製造之槍枝換裝土造金
    屬槍管及土造金屬滑套而成之改造手槍（含彈匣）1支（槍
    枝管制編號：0000000000）、仿BERETTA廠半自動手槍製造
    之槍枝換裝土造金屬槍管及土造金屬滑套而成之改造手槍（
    含彈匣）1支（槍枝管制編號：0000000000），均係屬違禁
    物，不問屬於被告與否，爰依刑法第38條第1項第1款之規定
    ，併予宣告沒收。
據上論斷，應依刑事訴訟法第299條第1項前段，槍砲彈藥刀械管
制條例第8條第4項，刑法第11條前段、第55條、第42條第3項、
第47條第1項、第59條、第38條第1項第1款，判決如主文。
中    華    民    國    99    年    12    月    29    日
                  刑事第七庭    審判長法  官  洪俊誠
                                      法  官  高文崇
                                      法  官  巫淑芳
以上正本證明與原本無異。
如不服本判決應於收受判決後10日內向本院提出上訴書狀，並應
敘述具體理由；其未敘述上訴理由者，應於上訴期間屆滿後20日
內向本院補提理由書（均須按他造當事人之人數附繕本）「切勿
逕送上級法院」。
                                書記官  莊金屏
中    華    民    國    99    年    12    月    29    日
附錄論罪科刑法條：
槍砲彈藥刀械管制條例第8條：
未經許可，製造、販賣或運輸鋼筆槍、瓦斯槍、麻醉槍、獵槍、
空氣槍或第4條第1項第1款所定其他可發射金屬或子彈具有殺傷
力之各式槍砲者，處無期徒刑或5年以上有期徒刑，併科新臺幣1
千萬元以下罰金。
未經許可，轉讓、出租或出借前項所列槍枝者，處5年以上有期
徒刑，併科新臺幣1千萬元以下罰金。
意圖供自己或他人犯罪之用，而犯前二項之罪者，處無期徒刑或
7年以上有期徒刑，併科新臺幣1千萬元以下罰金。
未經許可，持有、寄藏或意圖販賣而陳列第1項所列槍枝者，處3
年以上10年以下有期徒刑，併科新臺幣700萬元以下罰金。
第1項至第3項之未遂犯罰之。

司法院資訊處製作；財團法人民間司法改革基金會備份。
